【裁判字號】    99,聲,219
【裁判日期】    990315
【裁判案由】    聲請具保停止羈押
【裁判全文】
臺灣高等法院高雄分院刑事裁定           99年度聲字第219號
聲  請  人
即  被  告  甲○○
上列被告因聲請具保停止羈押案件，聲請具保停止羈押，本院裁
定如下：
    主  文
聲請駁回。
    理  由
一、本件被告甲○○因聲請具保停止羈押案件，前經本院98年12
    月31日認為有刑事訴訟法第101 條第1 項第1 、3 款之情形
    ，非予羈押，顯難進行審判或執行，而執行羈押。
二、聲請意旨略以：
（一）本案被告固涉嫌7年以上有期徒刑之罪，惟大法官會議第
      665 號解釋文意旨：「刑事訴訟法第101 條第1 項第3 款
      規定，於被告犯該款規定之罪，犯罪嫌疑重大且有相當理
      由認為有逃亡、湮滅、偽造、變造證據或勾串共犯之虞，
      非予羈押顯難進行追訴、審判或執行者得羈押之。於此範
      圍內該條款規定符合憲法第23條比例原則... 。」參上大
      法官會議解釋可知，以刑事訴訟法第101 條第1 項第3 款
      規定事由羈押被告必須有相當理由足資證明被告有逃亡或
      湮滅證據或勾串共犯之虞等情，方得予羈押，否則若僅以
      刑事訴訟法第101 條第1 項第3 款事由羈押被告，即有違
      反比例原則。」
（二）鈞院雖認被告有勾串共犯之虞，惟查刑事訴訟法第101 條
      第1 項第2 款所定，有事實足認有勾串共犯之虞，應係指
      被告就其自身涉案部分有與共犯勾串之虞，然被告甲○○
      既對自身涉案部分既已坦承不諱，自無勾串共犯之虞，且
      本案相關證物亦均查扣，被告並無湮滅證據之可能，本案
      縱認被告所犯係最輕本刑七年以上有期徒刑之罪，遽予羈
      押被告。是本件如繼續對被告施以羈押之強制執行處分，
      對被告之人身自由權利侵害甚大，再者，羈押為最嚴重之
      強制處分手段，若能提出相當額之保證金，亦有相當程度
      之心理約束力，應以足以替代羈押手段，亦可裁定以限制
      住居或命被告定期間向警局報到等方式以代羈押之手段，
      即可以確保被告之行蹤即達到確保審判之進行及判決後刑
      期得以順利執行。
（三）而被告事後已深具悔意，並供出毒品之來源且被告家中父
      母年邁都已過高，又有多種疾病在身且無人給予照料，而
      被告甲○○自身也心臟疾病「心律不整」，每當日夜溫差
      大就都會有心臟之疼痛。懇請審酌上情，並考量被告甲○
      ○確實已有悔過之意以及任何犯錯之人只要有不再犯錯之
      決心都可以被原諒之一般社會通念給予法內施仁網開一面
      云云。
三、按法院為羈押之裁定時，其本質上係屬為保全被告使刑事訴
    訟程序得以順利進行，或為保全證據，或為擔保嗣後刑之執
    行程序，而對被告實施剝奪其人身自由之強制處分，法院僅
    須審查被告犯罪嫌疑是否重大及有無賴此保全偵、審程序進
    行或執行而為此強制處分之必要，關於羈押原因之判斷，尚
    有期徒刑之罪者，非予羈押，顯難進行追訴、審判或執行，
    而有羈押之必要者，得羈押之，刑事訴訟法第101 條第1 項
    定有明文。而有無羈押之必要性，得否具保、責付、限制住
    居而停止羈押，均屬事實審法院得自由裁量、判斷之職權，
    苟其此項裁量、判斷，並不悖乎通常一般之人日常生活經驗
    之定則或論理法則，又於裁定書內論敘其何以作此判斷之依
    據及理由，即不得任意指摘其為違法（最高法院96年台抗字
    第180 號參照）。經查被告甲○○因犯共同販賣第二級毒品
    罪，業經原審法院於98年11月17日以98年度訴字第912 號判
    處有期徒刑8 年，並由被告甲○○提起上訴，現由本院審理
    中，此有原審98年度訴字第912 號判決書及本院98年度上訴
    字第1906號卷可按，足見被告犯罪嫌疑應屬重大。又本件被
    告甲○○案發之際係搭乘同案被告陳睿豐所駕之車牌號碼
    4188-UM 號自小客車前往案發現場，經警追查之過程中，其
    因發覺遭跟蹤，即指示同案被告陳睿豐駕車直行勿停，亦經
    原審事實認定在案（原審判決第3 頁），顯見其亦有逃亡之
    虞，而依刑事訴訟法第101 條第1 項第1 款、第3 款情形，
    且非予羈押，顯難進行審判或執行，故認仍其有繼續羈押之
    必要。又按羈押之被告，有左列情形之一者，如經具保聲請
    停止羈押，不得駁回︰一、所犯最重本刑為三年以下有期徒
    刑、拘役或專科罰金之罪者。但累犯、常業犯、有犯罪之習
    慣、假釋中更犯罪或依第一百零一條之一第一項羈押者，不
    在此限。二、懷胎五月以上或生產後二月未滿者。三、現罹
    疾病，非保外治療顯難痊癒者。刑事訟訴法第114 條固定有
    明文。而被告聲請意旨雖以: 其自身因心臟疾病「心律不整
    」，每當日夜溫差大就都會有心臟之疼痛云云，而其所出具
    之高雄榮民總醫院96年12月31日之診斷證明書，雖亦載明:
    「心臟收縮功能異常，於96年7 月20日出院，宜門診追蹤治
    療等語」，惟觀該診斷證明書得知被告甲○○因心臟疾病就
    診及出院之時間，迄今均已相隔2 年7 月餘，自難被告現在
    身體況狀已達現罹疾病，非保外治療顯難痊癒之程度，故尚
    與刑事訟訴法第114 條第第3 款之規定並不相符。另聲請意
    旨又以：其已深具悔意，並供出毒品之來源且家中父母年邁
    都已過高，又有多種疾病在身且無人給予照料云云，惟經亦
    核與上開具保要件不符，自不予審酌。綜上所述，本件羈押
    原因既尚未消滅，所請具保停止羈押，自難准許，應予駁回
    ，特此裁定。
四、據上論結，應依刑事訴訟法第412條，裁定如主文。
中    華    民    國    99    年    3     月    15    日
                    刑事第十庭  審判長法  官 陳中和
                                      法  官 林水城
                                      法  官 李政庭
以上正本證明與原本無異。
如不服本裁定應於送達後5 日內向本院提出抗告狀。
中    華    民    國    99    年    3     月    15    日
                                      書記官 周青玉

司法院資訊處製作；財團法人民間司法改革基金會備份。
